最高法院刑事判決　　　　　　一○○年度台上字第二○一七號
上　訴　人　台灣高等法院檢察署檢察官　
上　訴　人　
即　被　告　蔡澤仁
上列上訴人等因被告違反毒品危害防制條例案件，不服台灣高等
法院中華民國九十八年十月二十二日第二審更審判決（九十八年
度重上更(一)字第九０號，起訴案號：台灣台北地方法院檢察署九
十四年度偵字第一八一二號），提起上訴，本院判決如下：
    主  文
上訴駁回。
    理  由
按刑事訴訟法第三百七十七條規定：上訴於第三審法院，非以判
決違背法令為理由，不得為之。是提起第三審上訴，應以原判決
違背法令為理由，係屬法定要件。如果上訴理由書狀並未依據卷
內訴訟資料具體指摘原判決不適用何種法則或如何適用不當，或
所指摘原判決違法情事顯與法律規定得為第三審上訴理由之違法
情形不相適合時，均應認其上訴為違背法律上之程式，予以駁回
。原判決綜合全案證據資料，本於事實審法院之推理作用，認定
上訴人即被告蔡澤仁（下稱被告）有其事實欄所載販賣第二級毒
品甲基安非他命犯行，因而撤銷第一審科刑之判決，改判論被告
以販賣第二級毒品罪，處有期徒刑七年四月，並諭知相關之從刑
。已詳敘其所憑證據及認定之理由，對於被告所辯未販賣甲基安
非他命，何以不足採信，亦在理由內詳加指駁及說明；俱有卷存
證據資料可資覆按。檢察官上訴意旨略以：(一)、原判決認定0000
000000行動電話號係被告所有，供本件犯罪所用之物，卻未依毒
品危害防制條例第十九條第一項宣告沒收，洵有未妥。(二)、依卷
附民國九十四年一月十八日通訊監察譯文內容，均未言及證人張
淑貞向被告購買甲基安非他命半兩，係以多少金額成交，僅言及
七千、四千之數目，原判決事實認定被告販賣價格介於新台幣（
下同）一萬二千至一萬八千元之依據為何未予敘明，尤有失當。
(三)、原判決對於未經起訴，而第一審及原審法院上訴審原論以連
續犯之被告於九十四年一月五日販賣甲基安非他命予張淑貞部分
為無法證明之認定。惟綜觀被告於九十四年一月五日下午八時八
分二十八秒與張淑貞通聯電話內容，與九十四年一月十八日之對
話內容交相比對，張淑貞均要求被告販賣甲基安非他命予伊，且
被告亦同意可賒欠未全額交付價金，故被告於九十四年一月十八
日通聯對話中始有「你多少還我一些」之語，是被告二次之販賣
行為，顯係以同一概括犯意而為，依卷附證據應足資證明被告九
十四年一月五日之犯行，原判決認定該日犯行未成立犯罪，亦有
不當。被告上訴意旨略以：(一)、警方並未在被告身上及住處搜得
本次毒品交易之金錢，而被告及張淑貞均否認有毒品交易，則原
判決逕認張淑貞係以一萬二千至一萬八千元間之價格向被告購買
甲基安非他命半兩，洵有欠當。(二)、通訊監察譯文內容未見隻字
提及「甲基安非他命」，警方於被告住處搜索，亦未搜到毒品或
分裝袋、電子秤等物。張淑貞亦否認其身上查扣之毒品係向被告
所購，原判決逕對被告論罪科刑，嫌有判決不憑證據之違誤。(三)
、依卷附電話通聯譯文內容，被告係要張淑貞「你多少還我一些
」、「多少還一些」。原判決顯有將「還一些」曲解為「給一些
」之誤，亦有失當各等語。
惟證據之取捨與其證明力之判斷，以及事實有無之認定，均屬事
實審法院之職權，苟其取捨證據與判斷證據證明力並不違背經驗
法則及論理法則，即不容任意指為違背法令，而執為第三審適法
之上訴理由。原判決依憑證人張淑貞、陳永和（查獲警員）之證
述，被告0000000000號行動電話九十四年一月十八日下午七時三
十八分之通訊監察譯文、自張淑貞身上查扣之白色透明晶體、台
北市政府警察局九十四年五月三日北市鑑毒字第048 號鑑驗通知
書等證據資料，為綜合判斷，認定被告確於九十四年一月十八日
交付張淑貞如扣案之第二級毒品，且同時收受張淑貞交付之四千
元乙情，理由並說明警方依據在線上即時監聽到被告與張淑貞之
上開對話內容，進而在被告住處附近埋伏，果於同日下午八時十
分，在被告住處附近發現張淑貞而加以盤查，並自張淑貞身上扣
得甲基安非他命一包，鑑驗結果毛重十七點三四公克，與通訊監
察譯文內容所提及「半兩」之數量相符，稽之監察譯文通話時間
及內容，張淑貞上開毒品顯係甫向被告購入。且張淑貞於偵查及
第一審均證述，其當日確有交付四千元予被告（見偵查卷第六五
至六六頁、一審卷第四七頁），被告於第一審審理時亦自承有收
受張淑貞所交付之金錢等情（見一審卷第八一頁），核其論斷於
法尚無不合。被告上訴意旨(二)(三)置原判決明確之論斷於不顧，徒
憑己見，任意指摘原判決不當，自非適法之第三審上訴理由。又
原判決已敘明依上開電話通聯譯文，張淑貞向被告購買甲基安非
他命「半兩」，二人雖已有買賣合意，但並未提及該次交易價格
為若干，且依卷附搜索筆錄所載，警方亦未在被告身上及住處搜
得相關之金錢可佐，而被告及張淑貞復均否認有該次毒品交易，
乃參酌張淑貞於偵查中所證：「半兩」甲基安非他命的市價在一
萬二千到一萬八千元之間（見偵查卷第六六頁），因而認定張淑
貞係欲以介於一萬二千至一萬八千元間之價格向被告購買甲基安
非他命，其論斷亦與經驗法則、論理法則無違。檢察官上訴意旨
(二)及被告上訴意旨(一)未綜觀原判決論斷之全部理由，僅擷取其中
片段而指摘原判決不當，要非適法之第三審上訴理由。再第一審
及原法院上訴審雖據被告與張淑貞九十四年一月五日之通訊監察
譯文資料，而認定被告於九十四年一月五日亦有以七千元之代價
販售甲基安非命四分之一兩予張淑貞之犯行云云。原判決以依卷
附九十四年一月五日通訊監察譯文，被告與張淑貞在電話中雖曾
提及「四分之一」及價格等內容，似與毒品交易有關。惟經被告
及張淑貞均否認在案，而依上開通話譯文，渠二人於九十四年一
月五日晚間僅有該通聯紀錄，渠等所指之「四分之一」究係何物
？於通話後是否完成該毒品交易，並非無疑？且警方並未於該通
話後對渠二人發動任何查緝行為，究渠二人係欲就何種類之毒品
為交易？嗣後張淑貞有無前去被告處拿取毒品並交付金錢等各相
關證據，均付之闕如，尚難僅憑被告與張淑貞九十四年一月五日
下午八時八分二十八秒電話通話譯文，而遽以認定被告有上開販
賣第二級毒品之犯行，且檢察官亦未起訴此部分犯行，乃為有利
於被告之認定，依法亦無違誤。檢察官上訴意旨(三)執此指摘原判
決不當，亦非合法之第三審上訴理由。另被告持以供聯絡販賣毒
品使用之0000000000號行動電話既未扣案，且自案後距今已歷多
年，其內所含之門號晶片卡又可隨時取出或更換電話主機，已無
從查明該具行動電話之廠牌、型號或其他可資辨別之特徵，原判
決因認為免執行之困難，不併宣告沒收，尚非事理之所無，顯亦
合乎經驗法則。原判決理由雖未詳予說明論述，而有微疵。然上
開微疵尚不致動搖原審上述事實認定，於判決結果亦不生影響，
不能指為違法，而據為提起第三審上訴之適法理由。至其餘上訴
意旨無非係就原審採證認事職權之適法行使，暨原判決已明確認
定詳細說明之事項，再事爭執，或仍就被告有無本件販賣甲基安
非他命之單純事實，漫為爭辯，均非依據卷內資料具體指摘原判
決不適用何種法則或如何適用不當，顯與法律規定得為第三審上
訴理由之違法情形不相適合。揆之首揭說明，檢察官及被告之上
訴，均為違背法律上之程式，應一併駁回。
據上論結，應依刑事訴訟法第三百九十五條前段，判決如主文。
中    華    民    國  一○○  年    四    月  二十七  日
                      最高法院刑事第六庭
                          審判長法官  洪  文  章  
                                法官  王  居  財  
                                法官  郭  毓  洲  
                                法官  沈  揚  仁  
                                法官  林  瑞  斌  
本件正本證明與原本無異
                                      書  記  官  
中    華    民    國  一○○  年    四    月  二十八  日
                                                      v